# 请教陈版主:合作建房，出地方到期后取得房租所有权入账问题

提问人：huan@mm 时间：2017-09-07 19:29:20
A出地，B出资建立房产，建成后B拥有房屋所有权（不包括土地）。B将房屋出租，每年会给A一定的租金收入， 15 年后，房屋无偿归A所有。目前是 15 年后合同到期，A即将取得房屋。 查了相关规定，像这种合作建房，相当于A出租 15 年的土地使用权获得了每年的部分租金收入以及 15 年后的房屋。 问题是： （ 1 ）会计上，A 15年收回的房屋如何入账？ 1.1 如前面理解，房屋的评估值相当于抵付租金收入，那么这部分金额是否需要在这之前分配到 15 年中每年入账？如果需要每年入账，金额如何合理确定？ 1.2 如果不需要分配每年的话，那最终取得房屋时，对应科目如何入账？
（ 2 ）税务上，营改增以前，出租土地使用权缴纳营业税，营业税按照合同约定应收租金的日期确定纳税义务，那是否可以理解A取得房屋权属时缴纳对应的营业税就可以？同时，目前营业税改征增值税，规定如果是不动产老项目，可以按照5%简易征收，在取得房产时，按照房产评估值5%缴纳增值税，这样是对的吗？

回答人：chenyiwei
由于房屋的公允价值每年都在变化，因此建议在 15 年租赁期间暂时以原房屋的建造成本为基础估计其 15 年后的余值， 15 年后收回房屋时进行评估，将评估值超出原预计的余值的差额确认为当年度租金收入。 例如，房屋建造成本 1500 万，设计使用寿命 50 年，则 15年后的余值为 1050 万，分摊到 15 年租赁期，每年确认租金收入 70 万元（对应科目为其他非流动资产）。如果 15 年后收回房屋时经评估公允价值为 1200 万，则借：固定资产或投资性房地产 1200 ，贷：其他非流动资产 1050 ，贷：租金收入 150 。